臺灣臺南地方法院臺南簡易庭民事判決
111年度南小字第843號
原      告  黃昱銓  
被      告  郭淑貞    住○○市○○區○○路○段000巷00號                        十六樓
訴訟代理人  郭蘇秀珠
            郭清雄  
上列當事人間請求返還不當得利事件，經本院於民國111年9月1
日言詞辯論終結，判決如下：
    主      文
原告之訴駁回。
訴訟費用新臺幣1,000元由原告負擔。 
    事實及理由
一、原告主張：原告向被告承租門牌號碼臺南市○區○○路○段00號
    房屋（下稱系爭房屋），被告委託其父郭清雄與原告於民國
    110年3月1日簽訂租賃契約書（下稱系爭租約），約定每月
    租金於每月1日繳納新臺幣(下同)25,000元、押金5萬元，其
    後因新冠肺炎疫情，被告同意原告於每月15日繳付租金。因
    系爭房屋緊鄰路邊及十字路口，無隔音設備，原告全家飽受
    汽機車噪音之苦，向被告反應，但被告不願意換裝隔音窗，
    原告乃自行購買保麗龍板及耐火隔音棉施工安裝，然隔音效
    果不佳，原告為顧及家人健康，於111年1月6日以簡訊告知
    被告父親郭清雄退租系爭房屋2、3樓，仍續租1樓店面營業
    ，郭清雄於111年1月14日回傳簡訊「樓上2、3樓你可以找房
    客分租出去，我們不過問，請見諒」。原告已於111年1月底
    搬離系爭房屋2、3樓，仍在1樓店面營業，詎被告之母郭蘇
    秀珠於111年1月28日帶人前來恐嚇，原告恐生意外，不得已
    帶同妻兒倉皇離去，不敢在1樓開店營業。原告已依被告父
    親郭清雄簡訊指示，在591出租網刊登租屋廣告，於111年3
    月2日出租3樓房間給第三人，代收租客2個月押租金8,000元
    ，扣除刊登廣告費用1,789元，於111年4月13日匯款6,196元
    至被告指定帳戶。未料，原告於111年3月5日收到仲介簡訊
    要求歸還系爭房屋，原告回覆訊息表示仍有意願繼續承租1
    樓店面，但原告於111年3月底行經系爭房屋，發現被告擅自
    更換1樓大門電動門遙控器，致原告無法進入1樓店面營業。
    又系爭房屋2、3樓經被告同意退租，系爭房屋1樓因遭被告
    母親郭蘇素珠帶人前來脅迫，致原告不得不終止系爭租約，
    被告應返還系爭房屋1樓押租金2萬元，2、3樓押租金3萬元
    。爰依民法第179條不當得利之規定，提起本件訴訟。並聲
    明：被告應給付原告5萬元，及自起訴狀繕本送達之日起至
    清償日止，按年息百分之5計算之利息。
二、被告抗辯：被告委任父親郭清雄於110年3月1日與原告簽訂
    系爭租約，約定原告應於每月1日前繳付租金25,000元、租
    期自110年4月15日起至113年4月14日止，原告自行負擔水電
    費及每月500元管理費。原告於承租前已知悉系爭房屋位於
    鬧區，作為住商混合之用，事後不得以環境不佳，終止系爭
    租約，原告傳簡訊給郭清雄表示終止系爭房屋2、3樓租約，
    被告僅同意原告找朋友合租減少租金損失，並未同意終止終
    約，原告竟以房東身份將系爭房屋2、3樓轉租出去。另原告
    對被告之母郭蘇秀珠提出恐嚇告訴，業經檢察官偵結後給予
    不起訴處分，原告並無合法終止租約事由。原告平時未按時
    繳交房租及管理費，更於111年1月起拒絕支付房租及管理費
    ，迄至111年4月1日止，積欠4個月租金10萬元，加計原告未
    支付110年4月至111年4月共13期管理費6,500元，合計10萬6
    ,500元。被告於111年2月16日、111年3月10日、111年3月18
    日寄發存證信函給原告催繳房租費用，原告未予置理，被告
    於111年4月11日寄發存證信函給原告表示終止系爭租約。又
    因被告長年居住北部，被告之母郭蘇秀珠於111年4月19日南
    下查看系爭房屋時，未攜帶一樓鐵捲門遙控器，故找來鎖匠
    來更換，原告雖然沒有新的遙控器，但仍可從1樓後方鋁門
    進入系爭房屋。原告在未清繳積欠租金106,500元及返還系
    爭房屋前，不得請求被告返還押租金5萬元等語。並聲明：
    原告之訴駁回。
三、本院判斷之理由：　
　㈠按稱租賃者，謂當事人約定，一方以物租與他方使用、收益
    ，他方支付租金之契約；承租人應依約定日期，支付租金，
    民法第421條第1項、第439條前段分別定有明文。查，被告
    向原告承租系爭房屋1至3樓，兩造於110年3月1日簽訂系爭
    租約，約定租賃期間自110年4月15日起至112年4月14日止，
    每月租金25,000元，應於每月1日前支付，押租金50,000元
    ，嗣被告同意原告於每月15日支付當月租金等情，有系爭租
    約在卷可憑（見本院卷第55-60頁），並據兩造陳述明確（
    見本院卷第207-208頁）。又原告於110年7月16日、110年8
    月19日、110年9月17日、110年10月19日、110年11月22日各
    繳付租金25,000元之後，自110年12月起即未再繳付租金等
    情，為原告所自承，且有原告提出之滙款單附卷可參（見本
    院卷第199-203頁）。據上可知，原告自110年12月15日起，
    未依約定繳付系爭房屋租金之事實，應可認定。
　㈡原告未合法終止系爭租約： 
　⒈依系爭租約第12條第1項約定：「本契約於期限屆滿前，租賃
    雙方不得終止租約。」、同條第2項約定：「依約定得終止
    租約者，租賃之一方應於一個月前通知他方。」、第16條約
    定：「出租人有下列情形之一者，承租人得終止租約：㈠房
    屋損害而有修繕之必要，其應由出租人負責修繕者，經承租
    人定相當期限催告，仍未修繕完畢。㈡有第11條規定之情形(
    按指房屋部分滅失)，減少租金無法議定，或房屋存餘部分
    不能達租賃之目的。㈢房屋有危及承租人或其同居人之安全
    或健康之瑕疵時」(見本院卷第57頁)，可知除有系爭租約第
    16條例示情形外，於系爭租約期限屆滿前即112年4月14日，
    原告不得任意終止系爭租約甚明。又系爭租約第16條所列各
    項情形，係指房屋本身物之瑕疵無從修繕、難以修繕或縱使
    修繕其結果仍將致使契約目的不達之程度，方符合訂約當事
    人之真意。原告主張系爭房屋噪音擾及家人，其以簡訊通知
    被告終止系爭房屋2、3樓租約，被告業已應允乙節，但 為
    被告所否認。查，原告固有於111年1月6日傳簡訊給被告父
    親郭清雄謂「剛剛我太太又跟我討論搬離這裡，因為馬路旁
    邊噪音很大，白天吵到晚上12點還很吵，時常有重機飆速，
    有時半夜兩三點還有汽機車呼嘯而過，都會嚇醒。住這裡半
    年多，我太太也看醫生吃藥半年多，身體都搞壞了。所以決
    定另外找地方住，2、3樓就不租了，只租1樓店面，請房東
    另租別人」等語，被告父親郭清雄於111年1月14日以簡訊回
    覆謂 「樓上2、3樓你可以找房客分租出去，我們不過問，
    請見諒」等語（見本院卷第53頁）。然查，原告主張系爭房
    屋周遭噪音，並非房屋本身之瑕疵，且系爭房屋緊鄰路邊及
    十字路口，屬店面樓房，原告於承租系爭房屋之初，既 已
    明知系爭房屋位於人車往來頻繁地段，商業及交通便利，人
    流及車流產生之音量，必然大於住宅區，其仍決定承租系爭
    房屋，且將1樓作為店面使用，2、3樓作為住家使用，其於
    承租8個月餘之後，以系爭房屋周遭噪音擾人，被告不願換
    裝隔音窗改善噪音云云，主張其於111年1月6日以簡訊終止
    系爭房屋2、3樓租約，核與系爭租約之約定不符，難認有據
    。
　⒉被告父親郭清雄於111年1月14日回傳原告簡訊謂「樓上2、3
    樓你可以找房客分租出去，我們不過問，請見諒」等語（見
    本院卷第53頁），本院審酌系爭租約係郭清雄代理被告簽訂
    ，衡情郭清雄上開回覆應屬有權代理，惟依該簡訊前後文義
    可知，郭清雄係同意原告轉租系爭房屋2、3樓，並非同意原
    告終止系爭房屋2、3樓租約，原告執此主張被告已同意原告
    終止系爭房屋2、3樓租約云云，顯無可採。又被告同意原告
    得將系爭房屋2、3樓轉租予第三人，其法律效果在於被告日
    後不得以原告一部轉租系爭房屋為由，主張依系爭租約第8
    條第3項、第15條之約定終止系爭租約，至於原告與第三人
    間之轉租關係，基於債之相對性原則，核與兩造間之系爭租
    約無涉，原告不得以其已出租予第三人，據以主張其與被告
    間系爭房屋2、3樓租約業已終止。
　⒊原告主張被告之母郭蘇秀珠於111年1月28日帶人前來恐嚇，
    原告恐生意外，不得已帶同妻兒倉皇離去，不敢在系爭房屋
    1樓店面營業，原告受脅迫致不得不終止系爭租約乙節，已
    為被告所否認，原告就此部分事實，未能舉證證明之，難認
    其主張為真實。原告主張其已合法終止系爭租約，應無可採
    。
　㈢被告已合法終止系爭租約：
　⒈按承租人租金支付有遲延者，出租人得定相當期限，催告承
    租人支付租金，如承租人於其期限內不為支付，出租人得終
    止契約。租賃物為房屋者，遲付租金之總額，非達二個月之
    租額，不得依前項之規定，終止契約。其租金約定於每期開
    始時支付者，並應於遲延給付逾二個月時，始得終止契約。
    民法第440條第1項、第2項定有明文。又依土地法第100條第
    3款規定，承租人積欠租金額，除擔保金抵償外，需達二個
    月以上，出租人始得收回房屋。基此，房屋租賃，如承租人
    積欠租金經以押租金抵償後已達2個月，經定期催告而未於
    期限內支付，出租人即得終止租約。
  ⒉原告自110年12月15日起未繳付租金，已如上述。被告分別於
    111年2月16日、111年3月10日、111年3月18日、111年4月11
    日寄送存證信函定期催繳房租，且於111年3月10日、18日以
    存證信函為終止租約之表示，被告已另案訴請原告給付租金
    等情，此有被告提出另案起訴狀為證（見本院卷第153-161
    頁），是以，自110年12月起算至111年3月間止，原告未給
    付110年12月、111年1月、111年2月、111年3月租金，遲付
    租金已達2個月租額，被告定有相當期限，催告原告支付租
    金，原告於期限內不為支付，依上開規定，被告終止系爭租
    約，於法有據。
　⒊原告主張被告於111年3月底更換系爭房屋1樓鐵捲門遙控器，
    致其不能進入營業，且其在591出租網刊登租屋廣告，於111
    年3月2日出租系爭房屋3樓房間給第三人，代收租客2個月押
    租金8,000元，扣除刊登廣告費用1,789元，原告於111年4月
    13日匯款6,196元至被告指定帳戶乙節，並據原告提出滙款
    單為據（見本院卷第187頁）。然系爭租約業經被告於111年
    3月間合法終止，則被告於111年3月底更換系爭房屋1樓鐵捲
    門遙控器，並無違反系爭租約之情事，至於系爭租約終止後
    ，原告縱有給付被告6,196元，並不影響系爭租約業經被告
    合法終止之效力。 　　
  ㈣被告不負有返還押租金之義務：  
　　按押租金之主要目的在於擔保承租人履行租賃債務，故租賃
    關係消滅後，承租人如有欠租或其他債務不履行時，其所交
    付之押租金，發生當然抵充之效力。而於抵充後，猶有餘額
    ，始生返還押租金之問題(最高法院104年度台上字第1569號
    判決意旨參照)。且按債務已屆清償期者，儘先抵充，民法
    第322條第1款定有明文。查，系爭租約第5條約定押租金為5
    萬元，被告自承其已收受，且未返還予原告等情(見本院卷
    第50頁)；系爭租約每月租金25,000元，原告於系爭租約終
    止前，未給付110年12月、111年1月、111年2月、111年3月
    租金，縱扣除原告已給付6,196元，以押租金5萬元抵償原告
    積欠之租金，並無餘額，原告請求被告返還押租金5萬元，
    即無理由，不能准許。
四、綜上所述，原告依民法第179條規定，請求被告返還押租金5
    萬元，並加計自起訴狀繕本送達之日起算之法定遲延利息，
    為無理由，不能准許。
五、本件事證已臻明確，兩造其餘攻擊防禦方法及所提之證據，
    核與判決結果無影響，毋庸再予一一論述，附此敘明。
六、末按訴訟費用，由敗訴之當事人負擔；法院為終局判決時，
    應依職權為訴訟費用之裁判，民事訴訟法第78條、第87條第
    1項分別定有明文。經核本件訴訟費用額確定為1,000元（即
    第一審裁判費），爰依上開規定確定訴訟費用之負擔如主文
    第2項所示。
七、據上論結，原告之訴為無理由，判決如主文。　
中　　華　　民　　國　　111 　年　　9 　　月　　15　　日
                  臺灣臺南地方法院臺南簡易庭  
　　　　　　　　　                法  官  張桂美
以上正本係照原本作成。
對於小額程序第一審判決之上訴，非以其違背法令為理由，不得
為之。如不服本判決，應於送達後20日內，向本院提出上訴狀並
表明上訴理由（須附繕本）且上訴狀內應記載表明（一）原判決
所違背之法令及其具體內容；（二）依訴訟資料可認為原判決有
違背法令之具體事實者。如委任律師提起上訴者，應一併繳納上
訴審裁判費用。　　　　　　　　　
中　　華　　民　　國　　111 　年　　9 　　月　　19　　日
                                  書記官  林彥丞